ACORDAO-COMPLETO-2417200

ACÓRDÃO DE RELAÇÃO

ACÓRDÃO DE RELAÇÃO 7725/2020 ATA 24/2020 - SEGUNDA CÂMARA

Acórdão 7725/2020-TCU-Segunda Câmara
	Considerando que se trata de acompanhamento sobre a gestão do passivo na prestação de contas pela então Secretaria-Executiva do Ministério da Cultura (SE-MinC) , tendo sido sucedida em suas atribuições pela Secretaria Especial da Cultura (Secult) atualmente vinculada ao Ministério do Turismo (MTur) , em cumprimento ao item 9.6.3 do Acórdão 3.232/2017 proferido pela 2ª Câmara do TCU no julgamento da prestação de contas ordinária dos gestores da então SE-MinC para o exercício de 2014; 
	Considerando que o aludido item 9.6.3 do Acórdão 3232/2017-TCU-Segunda Câmara determinou que a então SE-MinC apresentasse os relatórios semestrais ao TCU com as informações detalhadas sobre a evolução do passivo de prestações de contas e sobre as providências adotadas para efetivamente reduzir esse passivo processual e evitar a formação de novo passivo;
	Considerando que o Acórdão 12157/2018-TCU-Segunda Câmara determinou que a então SE/MinC e a então Secretaria de Audiovisual do MinC atentassem para a premente e inadiável necessidade de promover a efetiva redução de todo o estoque de passivo processual resultante da deficiente análise das prestações de contas nos projetos culturais, em cumprimento ao plano de ação apresentado originalmente ao TCU (item 9.1.1 do acórdão) , além do respeito ao princípio da não-concentração por segmento e por beneficiário, ao limitar o quantitativo de projetos do Pronac a serem semestralmente aprovados, em consonância com o art. 19, § 8º, da Lei n.º 8.313, de 1991 (item 9.1.2 do acórdão) ;
	Considerando que o item 1.8 do Acórdão 2451/2019-TCU-Segunda Câmara determinou que a Secretaria Especial da Cultura, como órgão sucessor do Ministério da Cultura, atentasse para a necessidade de manter os envios semestrais ao TCU das informações sobre a gestão da prestação de contas, em conformidade com as informações requeridas pelo Acórdão 2361/2018-TCU-Segunda Câmara;
	Considerando que o Ministério da Cidadania teria apresentado o Ofício 363/2019/SE/CGAA/MC, de 25/7/2019 (Peça 80) , e o Ofício 326/2020/SE/CGAA/MC, de 28/4/2020 (Peça 81) , com os respectivos anexos, em atendimento às determinações proferidas pelo item 9.6.3 do Acórdão 3232/2017-TCU-Segunda Câmara e pelo item 1.8 do Acórdão 2451/2019-TCU-Segunda Câmara; 
	Considerando que a documentação apresentada pelo Ministério da Cidadania traria a informação no sentido de o estoque total de projetos pendentes ter aumentado em 6,44% entre o 1º semestre de 2019 e o 2º semestre de 2019, além do acréscimo de 2% apurado no intervalo entre o 2º semestre de 2018 e o 1º semestre de 2019, evidenciando o exponencial incremento no volumoso estoque de processos;
	Considerando, ainda, que o órgão ministerial teria informado sobre as pesadas baixas na área de pessoal já totalmente qualificado ante a não renovação dos contratos temporários dos colaboradores, principalmente, na área da Cultura, além do incipiente uso de sistemas informatizados na análise dos processos, a despeito do grande número de processos não automatizados, a serem analisados a partir da seleção por critérios estabelecidos pela adoção da curva ABC;
	Considerando que a SecexTrabalho teria anunciado o descumprimento das metas para a redução do estoque, por estar em 20.486 processos no 2º semestre de 2019, diante da aparente descontinuidade dos serviços em face da extinção do Ministério da Cultura, com a sua transformação na Secretaria Especial da Cultura, para além da frequente troca de titulares e da alteração na sua vinculação do Ministério da Cidadania para o Ministério do Turismo; 
	Considerando que a unidade técnica teria indicado ser possível à Secult obter os progressos na superação do passivo de prestações de contas, já que as medidas inerentes às soluções tecnológicas já seriam perceptíveis, a despeito de faltar, ainda, a atribuição de efetiva prioridade à solução do problema;
	Considerando que a unidade técnica suscitou a eventual aceitação da solicitação formulada pelo Secretário Executivo do Ministério da Cidadania para a atribuição da responsabilidade pelo cumprimento das determinações à Secretaria Executiva do Ministério do Turismo, em face da nova inserção ministerial da Secretaria Especial de Cultura e, assim, da coerente análise feita sobre a elevação do nível hierárquico da responsabilidade pelo atendimento às determinações, discordando, entretanto, do pedido de suspensão do prazo de encaminhamento do relatório semestral fixado pelo item 9.6.3 do Acórdão 3232/2017-TCU-Segunda Câmara, ante a gravidade do enorme e crescente passivo das prestações de contas, até porque já teria sido dado o suficiente prazo para a solução do aludido problema;
	Considerando que, diante desse cenário, a SecexTrabalho teria sugerido o descumprimento das determinações para a redução do estoque em face do item 9.6.3 do Acórdão 3232/2017-TCU-Segunda Câmara e do item 9.1.1 do Acórdão 12157/2018-TCU-Segunda Câmara, sem prejuízo de assinalar o cumprimento do item 9.1.2 do Acórdão 12157/2018-TCU-Segunda Câmara e do item 1.8 do Acórdão 2451/2019-TCU-Segunda Câmara;
	Considerando, porém, que a unidade técnica teria indicado a necessidade de determinar que a Secretaria Executiva do Ministério do Turismo apresentasse o novo plano de ação destinado a promover a efetiva redução de todo o estoque de passivo processual em face de o anterior plano ter restado inviável;
	Considerando, todavia, que restaria pendente de solução o aludido passivo de prestação de contas e, assim, o TCU pode determinar o reajuste sobre o plano inicial de ação para a efetiva extinção do referido estoque de processos em 3 (três) anos, devendo promover, contudo, a audiência de todos os gestores responsáveis pelo grave quadro de crescimento do passivo das prestações de contas sem a necessária análise, desde a prolação do Acórdão 12157/2018-TCU-Segunda Câmara, para que demonstrem a redução, ou não, do respectivo estoque durante a respectiva gestão, com as devidas justificativas para o não cumprimento do referido acórdão, sob pena da correspondente responsabilização e da subsequente aplicação das penalidades legais; 
	Os Ministros do Tribunal de Contas da União, reunidos em Sessão de 2ª Câmara, ACORDAM, por unanimidade, com fundamento no art. 11 da Lei n.º 8.443, de 1992, e nos arts. 143, inciso V, alínea "c", 157, 241, inciso I, e 249, inciso I, do Regimento Interno do TCU, aprovado pela Resolução nº  246, de 2011, em assinalar o descumprimento do item 9.6.3 do Acórdão 3232/2017-TCU-Segunda Câmara e do item 9.1.1 do Acórdão 12157/2018-TCU-Segunda Câmara, deixando para, no futuro (em conjunto com todos os demais itens dos acórdãos) , avaliar o eventual cumprimento do item 9.1.2 do Acórdão 12157/2018-TCU-Segunda Câmara e do item 1.8 do Acórdão 2451/2019-TCU-Segunda Câmara, sem prejuízo de prolatar as determinações abaixo indicadas:
1. Processo TC-Processo 008.379/2017-3 (ACOMPANHAMENTO) 
	1.1. Apensos: TC-Processo 007.862/2019-9 (Solicitação) ; TC-Processo 021.244/2018-9 (Solicitação) ; TC-Processo 007.860/2019-6 (Solicitação) .
	1.2. Interessado: Tribunal de Contas da União.
	1.3. Órgão: Secretaria Especial da Cultura.
	1.4. Relator: Ministro-Substituto André Luís de Carvalho.
	1.5. Representante do Ministério Público: não atuou
	1.6. Unidade Técnica: Secretaria de Controle Externo da Educação, da Cultura e do Desporto (SecexEducação) .
	1.7. Representação legal: não há.
	1.8. Determinar, nos termos do art. 250, II, do RITCU, que a Secretaria Executiva do Ministério do Turismo apresente, no prazo de 90 (noventa) dias, o necessário ajuste no plano inicial de ação em prol da efetiva extinção em 3 (três) anos do atual passivo no estoque de processos, sem prejuízo de, entre outras medidas administrativas, promover o devido estudo sobre o quantitativo aprovado de projetos culturais incentivados no bojo do Programa Nacional de Apoio à Cultura (Pronac) , nos termos da Lei n.º 8.313 (Lei Rouanet) , de 1991, sob pena de responsabilização dos agentes públicos faltosos pela eventual reparação do dano ao erário solidariamente imputável e pelas subjacentes penalidades individualmente aplicáveis, nos termos dos arts. 8º, 57, 58 e 60 da Lei n.º 8.443, de 1992, devendo o referido ajuste no plano inicial de ação, nos termos do art. 7º, § 3°, I, e § 4°, da Resolução TCU n.º 315, de 2020, conter, no mínimo: (i) as ações a serem tomadas, (ii) os responsáveis pelas ações, e (iii) os prazos para implementação;
	1.9. Enviar a ciência ao Ministério do Turismo e à Secretaria Especial da Cultura para que, em atendimento ao princípio da prestação de contas, todos os processos de prestações de contas do aludido passivo processual devem ser analisados e todos os documentos comprobatórios de dispêndios devem ser avaliados, não admitindo o emprego de critérios de seleção, como a curva ABC, para resultar em análise por mera amostragem, sem prejuízo, todavia, de empregar esses critérios para a eventual definição de prioridades na análise do passivo processual; 
	1.10. Realizar, nos termos do art. 157 do RITCU, a audiência de todos os gestores responsáveis pelo grave quadro de crescimento do passivo das prestações de contas sem a necessária análise, desde a prolação do Acórdão 12157/2018-TCU-Segunda Câmara, para que demonstrem a redução, ou não, do respectivo estoque durante a respectiva gestão, com as devidas justificativas para o não cumprimento do referido acórdão, sob pena da correspondente responsabilização e da subsequente aplicação das penalidades legais; e
	1.11. Enviar a cópia do presente Acórdão, com o parecer da unidade técnica, ao Ministério da Cidadania, para ciência, e ao Ministério do Turismo e à Secretaria Especial da Cultura, para ciência e efetivo cumprimento aos itens 1.8 e 1.9 deste Acórdão, além do envio aos responsáveis indicados no item 1.10 deste Acórdão para facilitar a correspondente manifestação no processo.

Segunda Câmara

Secretaria Especial da Cultura.

Tribunal de Contas da União.

ACORDAO-COMPLETO-2545811

Acórdão de Relação 5460/2022 - Segunda Câmara

Acórdão de Relação

ACORDAO-COMPLETO-2520964

Acórdão 3174/2021 - Plenário

ACORDAO-COMPLETO-2512731

Acórdão 2288/2021 - Plenário

ACORDAO-COMPLETO-2493178

Acórdão de Relação 10376/2021 - Segunda Câmara

ACORDAO-COMPLETO-2453620

Acórdão de Relação 4014/2021 - Segunda Câmara

ACORDAO-COMPLETO-2439060

Acórdão de Relação 12896/2020 - Segunda Câmara

ANDRÉ DE CARVALHO

não há.

Não atuou

ACOMPANHAMENTO (ACOM)

Secretaria de Controle Externo da Educação, da Cultura e do Desporto (SecexEducação).